【裁判字號】    98,交抗,455
【裁判日期】    980507
【裁判案由】    聲明異議
【裁判全文】
臺灣高等法院臺中分院刑事裁定         98年度交抗字第455號
抗告人即    交通部公路總局臺中區監理所豐原監理站
原處分機關
法定代理人  張光輝
受處分人    甲○○
上列抗告人因聲明異議案件，不服臺灣臺中地方法院中華民國98
年3月31日所為裁定（98年度交聲字第923號）提起抗告，本院裁
定如下：
    主  文
原裁定撤銷。
原處分關於吊扣汽車駕駛執照拾貳個月部分撤銷。
甲○○駕駛重型機車，經測定酒精濃度超過規定標準，吊扣重型
機車駕駛執照拾貳個月。
    理  由
一、本件抗告意旨略以：(一)道路交通管理處罰條例第35條第1項
    第1款規定汽車駕駛人，駕駛汽車經測試檢定酒精濃度超過
    規定標準者，處新台幣（下同）15,000元以上60,000元以下
    罰鍰，及吊扣其駕駛執照1年。(二)本案駕駛人機車駕照雖因
    案為本站註銷，惟領有汽車駕駛執照（照類：職業大貨車）
    ，駕駛重型機車有違反道路交通管理處罰條例第35條之行為
    ，本站依交通部95年5月3日交路字第0950030639號函及94年
    9 月15日交路字第0940051433號函示，仍處以吊扣駕駛執照
    處分。(三)次按道路交通管理處罰條例第67條第6項規定，汽
    車駕駛人違反本條例規定，應受吊扣駕駛執照處分，於汽車
    駕駛人係無駕駛執照駕車者，在所規定最長吊扣期間內，不
    得考領駕駛執照。本案原審所為裁定與道路交通管理處罰條
    例第35條第1項第1款及同條例第67條第6項規定不合，爰請
    求撤銷原裁定，另為適當之裁定等語。
二、按汽車駕駛人飲用酒類或其他類似物後，其吐氣所含酒精濃
    度超過每公升0.25毫克或血液中酒精濃度超過百分之0.05以
    上者，不得駕車；汽車駕駛人，有第35條第1項規定之酒後
    駕車情形，應接受道路交通安全講習；汽車駕駛人，駕駛汽
    車經測試檢定酒精濃度超過規定標準，處新臺幣1萬5000元
    以上6萬元以下罰鍰，並當場移置保管該汽車及「吊扣」其
    駕駛執照1年，道路交通安全規則第114條第2款、道路交通
    管理處罰條例第24條、道路交通管理處罰條例第35條第1項
    第1款分別載有明文。又按道路交通管理處罰條例第68條業
    於94年12月14日修正，並自95年3月1日施行，修正前之道路
    交通管理處罰條例第68條規定：「汽車駕駛人，因違反本條
    例及道路交通安全規則之規定，受【吊扣或】吊銷駕駛執照
    處分時，【吊扣或】吊銷其持有各級車類之駕駛執照」，而
    修正後之道路交通管理處罰條例第68條規定：「汽車駕駛人
    ，因違反本條例及道路交通安全規則之規定，受吊銷駕駛執
    照處分時，吊銷其持有各級車類之駕駛執照」。查，該條文
    修正前，其原提案修正條文為：「汽、機車駕駛人，因違反
    本條例及道路交通安全規則之規定，受【吊扣或吊銷】駕駛
    執照處分時，【吊扣或吊銷】其違法或違規當時所駕駛車輛
    之駕駛執照」立法理由略以：「原條文將違法或違規駕駛人
    所持有各級車類之駕駛執照一併吊扣或吊銷失之過酷，影響
    人民工作及生活甚鉅，爰修正之」等語，是以其立法意旨在
    於違規行為對道路交通秩序之維持及道路交通安全已生較大
    之影響，故規定吊扣或吊銷其持有各級車類之駕駛執照，以
    限制其繼續駕車行駛道路之權利，其係屬於駕駛行為之限制
    ，並不因所持駕駛執照種類不同而有所差異。而最後通過之
    修正條文，係將道路交通管理處罰條例第68條原有條文之【
    吊扣或】三字刪除各情，則依前開說明，按上開規定受【吊
    銷駕照】處分者，仍維持吊銷其持有各級車類之駕駛執照，
    至於受【吊扣駕照】處分者，則僅【吊扣】其違法或違規當
    時所駕駛車輛之駕駛執照，不再吊扣其持有各級車類之駕駛
    執照，此觀之立法理由及立法經過至明。又本件受處分人之
    違規行為係發生於98年3月5日，自應適用修正後之道路交通
    管理處罰條例第68條之規定裁處，合先敘明。
三、本件受處分人於98年3月5日01時15分許，在豐原市○○路18
    2號前因「1.駕照註銷仍駕駛機器腳踏車。2.駕駛人酒後駕
    車，經現場以酒精測試器測試酒精濃度為0.48mg/L」，為臺
    中縣警察局交通警察隊當場舉發等情，有臺中縣警察局中警
    交字第HD0000000號舉發違反道路交通管理事件通知單、交
    通部公路總局臺中區監理所豐原監理站違反道路交通管理事
    件裁決書各一份在卷可稽，復為受處分人所不爭執，足見受
    處分人確有違反道路交通管理處罰條例第35條第1項第1款之
    行為無訛。惟查：
(一)、受處分人為本件違規行為時，係駕駛重型機車，並非駕駛大
    貨車一節，有上開舉發通知單附卷可憑；揆諸前開說明，依
    修正後道路交通管理處罰條例第68條規定，受吊扣駕駛執照
    處分時，已不得再吊扣受處分人所持有各級車類之駕駛執照
    ，原處分不察，竟吊扣受處分人所持有之汽車駕駛執照（即
    大貨車駕駛執照），即非適法。抗告人仍主張本案駕駛人機
    車駕照因案註銷，惟其領有汽車駕駛執照（照類：職業大貨
    車），駕駛重型機車有違反道路交通管理處罰條例第35條之
    行為，應吊扣其汽車駕駛執照（即大貨車駕駛執照）云云，
    與前揭道路交通管理處罰條例第68條之修正意旨不符，有違
    法律保留原則，自無理由。
(二)、受處分人於98年3月5日為本件違規行為時，其所有之重型機
    車駕照業經註銷，且按道路交通安全規則第61條第1項第3款
    之意旨，已領有大貨車駕駛執照者，得駕駛小型車，輕型機
    器腳踏車，惟不包括得駕駛重型機器腳踏車，受處分人係在
    重型機車駕駛執照註銷後，仍駕駛重型機車，應屬無照駕駛
    ，而因無適當之重型機車駕駛執照可供吊扣。原裁定審酌本
    件受處分人既無重型機車駕駛執照，自不得逾越法律之規定
    ，將受處分人之大貨車駕駛執照予以吊扣，從而，認受處分
    人異議為有理由，而裁定撤銷「原處分關於吊扣汽車駕駛執
    照12個月部分」，固非無見；惟原裁定既認受處分人確有騎
    乘重型機車「酒精濃度超過規定標準」之違規情形，則因受
    處分人僅持有汽車駕駛執照（其重型機車駕駛執照已遭註銷
    ），就吊扣其重型機車駕駛執照12個月部分，係如何為適當
    處分及執行之問題，原裁定逕為「前項撤銷部分，甲○○不
    罰」之諭知，即違反道路交通管理處罰條例第35條第1項第1
    款之規定。且原裁定就此部分逕為不罰之裁定，亦與道路交
    通管理處罰條例第67條第6項規定「汽車駕駛人違反本條例
    規定，應受吊扣駕駛執照處分，於汽車駕駛人係無駕駛執照
    駕車者，在所規定最長吊扣期間內，不得考領駕駛執照」等
    語不合，亦有違誤。
(三)、本件抗告意旨(二)部分雖不足採，然抗告意旨(三)部分則有理由
    。原裁定既有可議之處，仍應由本院將原裁定撤銷，並諭知
    「原處分關於吊扣汽車駕駛執照12個月部分撤銷」（主文第
    二項）、「甲○○駕駛重型機車，經測定酒精濃度超過規定
    標準，吊扣重型機車駕駛執照12個月」（主文第三項）。又
    本院僅就原處分關於吊扣汽車駕駛執照12個月部分撤銷，至
    原處分關於罰鍰、施以道安講習及駕駛執照逾期不繳送處理
    方式（含(三)『駕駛執照吊（註）銷後，自98年04月20日起壹
    年內不得重新考領駕駛執照』）等部分，仍均予以維持，附
    此敘明。
四、據上論結，應依道路交通案件處理辦法第26條，刑事訴訟法
    第413條，裁定如主文。
中    華    民    國    98    年    5     月    7    日
            刑事第四庭    審判長法  官  洪  耀  宗
                                法  官  許  文  碩
                                法  官  蔡 王 金 全
上列正本證明與原本無異。
不得再抗告。
                                書記官  金  珍  華
中    華    民    國    98    年    5     月    8    日


司法院資訊處製作；財團法人民間司法改革基金會備份。
